【裁判字號】    97,上易,2896
【裁判日期】    980106
【裁判案由】    詐欺
【裁判全文】
臺灣高等法院刑事判決                97年度上易字第2896號
上  訴  人  臺灣桃園地方法院檢察署檢察官
被      告  甲○○
上列上訴人因被告詐欺案件，不服臺灣桃園地方法院97年度易字
第790號，中華民國97年10月1日第一審判決（起訴案號：臺灣桃
園地方法院檢察署96年度偵字第10573 號），提起上訴，本院判
決如下：
    主  文
上訴駁回。
    理  由
壹、程序方面
    按被告以外之人於審判外之言詞或書面陳述，除法律有規定
    者外，不得作為證據；除刑事訴訴法第159條之1 、第159條
    之2、第159條之3 之情形外，下列文書亦得為證據：一、除
    顯有不可信之情況外，公務員職務上製作之紀錄文書、證明
    文書。二、除顯有不可信之情況外，從事業務之人於業務上
    或通常業務過程所須製作之紀錄文書、證明文書。三、除前
    二款之情形外，其他於可信之特別情況下所製作之文書。被
    告以外之人於審判外之陳述，雖不符刑事訴訟法第159 條之
    1至第159條之4 之規定，而經當事人於審判程序同意作為證
    據，法院審酌該言詞陳述或書面陳述作成時之情況，認為適
    當者，亦得為證據。當事人、代理人或辯護人於法院調查證
    據時，知有第159 條第1 項不得為證據之情形，而未於言詞
    辯論終結前聲明異議者，視為有前項之同意；刑事訴訟法第
    159條第1項、第159條之4、第159條之5分別定有明文。關於
    證據能力部分：I、證人阮閔凱於警詢、檢察事務官詢問之
    陳述，證人乙○○於警詢之陳述，雖不符刑事訴訟法第 159
    條第1 項，亦無同法第159條之2、第159條之3之情形，惟檢
    察官與被告於調查證據時，知該陳述分別為被告以外之人審
    判外於警詢、檢察事務官詢問之陳述，有刑事訴訟法第 159
    條第1 項不得為證據之情形，而未於言詞辯論終結前聲明異
    議者，視為有刑事訴訟法第159條之5第1 項之同意，該等陳
    述係乙○○、阮閔凱向警員、阮閔凱向檢察事務官所為之陳
    述，係採一問一答方式，本院審酌該言詞陳述作成時，並無
    何不法取供、記載不實或其他不法情事，且依其作成之情況
    認適當為證據，依上開說明，該等陳述得為證據。II、被告
    上開帳戶之開戶基本資料、交易明細、阮閔凱於中國信託商
    業銀行新營分行帳戶之開戶基本資料、交易明細、施世強於
    中國信託商業銀行鳳山分行帳戶之交易明細、王建添於臺灣
    中小企業銀行東台北分行之交易明細、陳夏暉於臺灣土地銀
    行大甲分行之交易明細，係各該銀行從事業務之人於業務上
    或通常業務過程所須製作之紀錄文書，無何不可信之情況，
    得為證據。
貳、實體方面
一、公訴意旨略以：被告明知交付金融帳戶供他人使用，可供詐
    欺集團用為詐騙取款之工具，基於幫助他人詐欺取財之不確
    定故意，於民國（下同）93年3 月12日，於閱覽報紙分類廣
    告後，以新臺幣（下同）3000元之代價，在桃園縣桃園市之
    某便利商店內，將申辦之合作金庫商業銀行桃園分行（下稱
    「合作金庫桃園分行」）帳號0000000000000000號帳戶之存
    摺、印鑑、提款卡、密碼、語音轉帳密碼及身分證影本，以
    快遞寄送予位在臺北市之某真實姓名年籍不詳男性詐騙集團
    成員。嗣該男子所屬詐騙集團，基於意圖為自己不法所有之
    犯意，在自由時報刊登應徵男伴遊之詐騙廣告，誘使乙○○
    與其聯絡後，向乙○○佯稱工作前需先繳納擔保金，使乙○
    ○不疑有他，於93年7 月18日晚上11時59分匯款5000元至阮
    閔凱（另案偵辦）開立之中國信託銀行帳號000000000000號
    帳戶。嗣乙○○察覺受騙報警後，為警清查前開阮閔凱帳戶
    交易往來明細，發現甲○○上開帳戶經詐騙集團成員設為阮
    閔凱前揭帳戶之約定轉入帳戶，而循線查獲上情。認被告涉
    有刑法第30條第1 項、第339條第1項之幫助詐欺取財罪嫌云
    云。
二、按犯罪事實應依證據認定之，無證據不得認定犯罪事實，刑
    事訴訟法第154條第2項定有明文。次按刑法上之幫助犯，係
    以幫助之意思，對於正犯資以助力，而未參與實施犯罪行為
    者而言（最高法院49年台上字第77號判例意旨參照）。本件
    公訴人指訴被告涉有幫助詐欺罪嫌，無非以被告於警詢、檢
    察官訊問時之陳述、證人阮閔凱於警詢、檢察事務官詢問時
    之陳述、被告於合作金庫桃園分行帳戶之開戶基本資料、交
    易明細表、阮閔凱於中國信託商業銀行開戶基本資料及歷史
    交易明細為其論據。訊據被告堅決否認有本件幫助詐欺取財
    犯行，辯稱：其不知詐欺集團詐騙被害人乙○○匯款之事等
    情。經查：（一）被告於警詢、檢察事務官詢問、檢察官訊
    問與原審審理中坦承其於93年間確有將其上開合作金庫桃園
    分行帳戶之存摺、提款卡等，以3 千元之價格出售寄交予不
    詳姓名之男子之情，並有其上開帳戶之開戶基本資料影本、
    交易明細影本各1 份在卷（臺灣臺南地方法院96年度核交字
    第29號偵查卷(二)第3 頁至第55頁）可稽。然依被告上開帳戶
    之交易明細影本1 份顯示，被害人乙○○遭詐騙款項並未匯
    入、存入該帳戶或在該帳戶遭提領或經由該帳戶轉帳至他帳
    戶之情形。又被害人乙○○遭詐騙之款項，係分別匯入阮閔
    凱於中國信託商業銀行新營分行與施世強中國信託商業銀行
    新營分行帳戶內，據證人乙○○於警詢（臺南警察局新營分
    局刑事偵查卷第1 頁）指述甚明，且有阮閔凱上開帳戶之開
    戶基本資料與交易明細影本各1 份、施世強上開帳戶之交易
    明細影本1 份（前揭96年度核交字第29號卷第13頁至第19頁
    、第22頁至第26頁）可佐。又被害人乙○○匯入阮閔凱上開
    帳戶之款項，係經轉帳入王建添於臺灣中小企業銀行東台北
    分行帳戶內，再由王建添該帳戶與其他款項轉帳入陳夏暉臺
    灣土地銀行大甲分行帳戶內等情，亦有阮閔凱於中國信託商
    業銀行新營分行帳戶之交易明細影本、王建添於臺灣中小企
    業銀行東台北分行之交易明細影本、陳夏暉於臺灣土地銀行
    大甲分行之交易明細影本各1份（同上卷第9、10頁、第30、
    31頁、第72頁至第79頁）可按。足認被告對於本件正犯對被
    害人乙○○施用詐術，使被害人乙○○匯款交付上開財物之
    犯行，並未參與共同實施，亦未資以任何構成要件以外之助
    力甚明。又被告之上開帳戶固有申請約定轉帳，然其所約定
    轉帳之帳戶，並未將阮閔凱、王建添、施世強、陳夏暉等人
    之上開帳戶設定為轉入帳戶，此有合作金庫被告上開帳戶語
    音轉帳約定帳戶明細表影本1份可憑。又阮閔凱於93年7月16
    日，就其於中國信託商業銀行新營分行帳戶有申請設定被告
    上開帳戶為指定轉入帳戶，亦有該行申請書影本1 份可證。
    然阮閔凱將被告帳戶設定為指定轉入帳戶之行為，並不構成
    犯罪，被告之帳戶經阮閩凱設定為指定轉入帳戶，亦不構成
    犯罪。而依上開說明，被害人乙○○遭正犯詐欺上開財物之
    款項匯入、轉帳或提領之過程中，並未匯入、存入被告上開
    帳戶內，亦未經由被告之上開帳戶轉帳至他帳戶，復未由被
    告帳戶經提領。則縱然阮閔凱將被告帳戶設定為約定轉入帳
    戶，然被害人乙○○被詐欺之款項並未曾轉入被告帳戶內。
    亦即被告並未對於本件正犯詐欺被害人乙○○之犯行，有何
    資以構成要件以外之助力情形，被告自非正犯詐欺被害人乙
    ○○犯行之幫助犯。（二）檢察官上訴意旨略以：「被告既
    得預見提供金融機構帳戶之存摺、提款卡及密碼予他人，可
    能供他人作為詐欺不法犯行所用，竟仍不違背其本意，任意
    將自己所有之上開合庫桃園分行帳戶之存摺。提款卡及密碼
    交付予他人，被告已遂行其提供金融帳戶幫助詐欺之犯行；
    雖被害人乙○○遭詐騙之款項並未流入被告所有之上開合庫
    桃園分行帳戶內，其中5000元之款項係匯至案外人阮閔凱所
    提供之中國信託商業銀行（下稱中國信託）帳戶，然從案外
    人阮閔凱之中國信託帳戶資料觀之，被告所有之上開合庫桃
    園分行帳戶經設定為詐欺集團成員所使用之該中國信託人頭
    帳戶之約定轉入帳戶，堪認被告所提供之上開合庫桃園分行
    帳戶業由詐欺集團成員取得並欲加以利用，便於渠等提領詐
    欺所得；況被告所有之上開合庫桃園分行帳戶自被告於93年
    3 月12日將該帳戶之存摺、提款卡、密碼交付他人後，亦有
    被告自承不相識之丙○○先後於同年4月2日及同年月20日，
    各匯入5萬9400元及6萬5605元，最後均以語音轉出方式提領
    殆盡，是該2 筆丙○○所為之匯款顯可疑為詐欺集團成員詐
    欺所得，而不論詐欺集團成員所詐欺之對象人數為何，被告
    均係以一提供帳戶之幫助行為，而成立1 次幫助犯罪行為，
    在被告提供他人使用之金融帳戶同一之前提下，檢察官於原
    審審理中聲請傳訊丙○○到庭作證，以查明其匯入被告所有
    之上開合庫桃園分行帳戶內之款項究否為遭人詐騙所致，此
    部分應屬原起訴被告涉嫌提供帳戶幫助詐欺之犯罪事實之範
    圍，原審竟未予傳訊，未盡調查之能事，尚有未洽」云云。
    惟查證人丙○○於本院到庭證稱：「我有於93年4月2日、同
    年月20日匯2筆款項，該2紙匯款單（即附於前揭96年度偵字
    第10573號偵查卷第14、15頁）是我匯的，2筆都是一樣，是
    我先生在大陸有工廠，我們做進口，那邊要錢，我先生在大
    陸要我匯錢給他，是用地下通匯方式，我匯到地下通匯指定
    帳戶，錢是廣東珠海有一位專門做地下通匯的先生指定要我
    匯的帳戶，我匯的這2 筆錢，我先生在大陸都有拿到折算的
    人民幣」（本院卷第27頁背面、第28 頁正面），足見上開2
    筆匯款並未被詐騙，亦非不詳年籍之詐騙集團中之男子利用
    被告上開帳戶所為詐騙，被告縱有提供上開帳戶供不詳姓名
    、年籍之人做地下通匯之用，亦不構成幫助詐欺。要之，本
    案被告犯罪屬不能證明，此外復查無其他證據足證被告有幫
    助詐欺之犯行，依首開說明，自應為無罪之諭知。
三、原審因認被告犯罪不能證明，而為無罪之諭知，認事用法，
    核無不合，檢察官上訴意旨，仍執陳詞，任意指摘原判決不
    當，求予撤銷改判，為無理由，應予駁回。
據上論斷，應依刑事訴訟法第368條，判決如主文。
本案經檢察官周誠南到庭執行職務。
中    華    民    國    98    年    1     月    6     日
                  刑事第三庭  審判長法  官  蔡秀雄
                                    法  官  謝靜恒
                                    法  官  許文章
以上正本證明與原本無異。
不得上訴。
                                    書記官  蔡慧娟
中    華    民    國    98    年    1     月    6     日


司法院資訊處製作；財團法人民間司法改革基金會備份。
